臺灣高等法院刑事判決
109年度原交上易字第9號
上  訴  人  臺灣新北地方檢察署檢察官
被      告  萬文蓊


指定辯護人  本院公設辯護人郭書益
上列上訴人因被告過失傷害案件，不服臺灣新北地方法院108年
度原交易字第34號，中華民國109年1月15日第一審判決（起訴案
號：臺灣新北地方檢察署108年度調偵字第1165號），提起上訴
，本院判決如下：
    主  文
原判決撤銷。
萬文蓊犯過失傷害罪，處有期徒刑參月，如易科罰金，以新臺幣
壹仟元折算壹日。緩刑參年，並應依附表所示條件對黃鄭採燕履
行給付義務。
    事  實
一、萬文蓊於民國107年7月8日凌晨4時43分許，騎乘車牌號碼00
    0-0000號普通重型機車，沿新北市三峽區安坑里安坑路由新
    店往三峽方向（下稱安坑路往三峽方向）行駛，行經安坑路
    33號前時，本應注意車前狀況及後車與前車間應保持隨時可
    以煞停之距離，以避免危險之發生，並依道路速限(時速40
    公里)行駛，且依當時天候陰、夜間無照明、柏油路面、乾
    燥、無缺陷、無障礙物，並無不能注意之情形，竟疏未注意
    與前車保持隨時可以煞停之安全距離，貿然以時速50至60公
    里之速度超速行駛，適有黃鄭採燕騎乘車牌號碼000-000號
    普通重型機車在萬文蓊前方靠近道路分向線位置，車頭略向
    左橫，以時速不到5公里之低速狀態，準備迴轉，萬文蓊於
    距離黃鄭採燕約20公尺之位置，始見黃鄭採燕騎乘之機車在
    其前方準備迴轉，萬文蓊見狀唯恐煞車不及將會直接撞上黃
    鄭採燕之機車，旋即決定以自摔方式閃避，利用身體力量將
    機車往左邊側壓至地面上，讓機車以車輪朝右、側滑之方式
    向前滑行，未幾，萬文蓊即脫離對機車之掌控，其機車繼續
    向前滑行中，不慎自黃鄭採燕後方以側面擦撞之方式撞擊黃
    鄭採燕機車車牌，而黃鄭採燕因手握機車龍頭欲向左迴轉，
    突遭撞擊本能反應欲向左邊回穩機車、身體左傾，然因撞擊
    力量大於黃鄭採燕足以回穩並掌控機車之力量，造成人車分
    離，黃鄭採燕之機車向右傾倒，黃鄭採燕之身體則因慣性作
    用朝左倒地，致受有左側股骨頸骨折之傷害。而萬文蓊於肇
    事後話人電話報警，並已報明肇事人姓名、地點，請警方前
    往處理，並願接受裁判。　
二、案經黃鄭採燕訴由新北市政府警察局三峽分局報告臺灣新北
    地方檢察署檢察官偵查起訴。
    理  由
壹、證據能力部分：
    按被告以外之人於審判外之陳述，雖不符刑事訴訟法第159
    條之1至第159條之4之規定，而經當事人於審判程序同意作
    為證據，法院審酌該言詞陳述或書面陳述作成時之情況，認
    為適當者，亦得為證據。又當事人、代理人或辯護人於法院
    調查證據時，知有第159條第1項不得為證據之情形，而未於
    言詞辯論終結前聲明異議者，視為有前項之同意，同法第15
    9條之5亦有明定。查本件檢察官、被告及辯護人就本判決下
    列所引被告以外之人於審判外陳述之證據能力均不予爭執，
    迄至言詞辯論終結，亦未對該等證據之證據能力聲明異議，
    本院審酌該些供述證據作成時，核無違法取證或其他瑕疵，
    認為以之作為本案之證據屬適當，自有證據能力。其餘資以
    認定被告犯罪事實之非供述證據，均查無違反法定程序取得
    之情形，依刑事訴訟法第158條之4反面規定，亦具證據能力
    。
貳、實體部分：
一、認定被告犯罪事實所憑之證據及理由：
    訊據被告萬文蓊固坦承有於上開時間，駕駛000-000機車行
    經前揭地點，見告訴人騎乘000-000機車在其前方，且告訴
    人人車倒地，並受有左側股骨頸骨折之傷害等事實，惟矢口
    否認有何過失傷害犯行，辯稱：我當時看到告訴人要迴轉，
    我距離她大約20公尺，為了閃避告訴人，我車子先側倒滑行
    ，還沒有到達告訴人的位置，我側倒時輪胎是往右邊，告訴
    人是在左邊，我車子滑行的時候沒有碰撞到告訴人，行車紀
    錄器沒有顯示有任何晃動，我的車子也沒有撞擊痕跡，從頭
    到尾我的機車都沒有碰到告訴人的人或車子，是我倒地後起
    身轉頭看到告訴人倒在地上，我才去把她扶起來，我認為告
    訴人是自摔，我並沒有過失云云（見本院卷第66、91頁）。
    經查：　　
　㈠被告於107年7月8日凌晨4時43分許，騎乘000-000機車行駛在
    安坑路往三峽方向，行經安坑路33號前時，適告訴人騎乘00
    0-000機車行駛於同車道前方，被告隨即採取側倒滑行方式
    閃避，嗣告訴人騎乘000-000機車人車倒地，受有左側骨股
    頸骨折之傷害等情，業據被告於警詢、偵訊、原審及本院準
    備程序、審理時，均坦承不諱（見偵卷第9至13、91至95頁
    ，原審卷第62、177、178頁，本院卷第66、91頁），核與證
    人即告訴人黃鄭採燕於警詢、偵訊及原審審理時之證述相符
    （見偵卷第15至19、23至25、91至95頁，原審卷第166至173
    頁），並經原審及本院勘驗行車紀錄器錄影畫面暨截圖屬實
    （見原審卷第85、86、89至97頁，本院卷第91頁），復有車
    輛詳細資料報表、行天宮醫療志業醫療財團法人恩主公醫院
    乙種診斷證明書、新北市政府警察局道路交通事故初步分析
    研判表、當事人紀錄聯單、道路交通事故肇事人自首情形紀
    錄表、道路交通事故現場圖、道路交通事故調查報告表㈠㈡、
    駕駛執照、行照及現場照片、行車紀錄器翻拍照片、機車照
    片等證在卷可佐（見偵卷第21、29至31、37至39、45至83頁
    ），此部分事實，應堪認定。
  ㈡經原審勘驗卷附被告之行車紀錄器錄影畫面，勘驗結果為：
    於案發當日凌晨4時42分32秒時，被告騎乘機車行駛於接近
    道路中央雙黃線右側；於凌晨4時42分57秒時，可見告訴人
    騎乘機車出現在前方道路接近中央處，被告騎乘機車持續直
    行；於凌晨4時42分59秒許，行車紀錄器錄影畫面並未明顯
    晃動；於凌晨4時43分0秒時，行車紀錄器錄影畫面急轉顯示
    為道路右側，拍攝之道路角度迅速自傾斜至平行於路面，畫
    面依序出現鐵製圍欄（有一貼有黃黑反光條之電線桿）、石
    製圍欄、貼有黃黑色反光條之電線桿、石製圍欄等物，之後
    畫面於凌晨4時43分6秒許顯示右側道路旁之一半石製圍欄、
    一半未設有石製圍欄處停住；於凌晨4時43分0秒至4時43分6
    秒期間，行車紀錄器錄影畫面伴有強烈尖銳金屬摩擦地面之
    聲音，有原審勘驗筆錄暨截圖畫面在卷可憑（見原審卷第85
    至86、89至97頁）。
　　又該行車紀錄器係裝設在000-000機車機車車頭處乙節，業
    據被告於原審審理時供陳明確（見原審卷第86頁）。自該行
    車紀錄器錄影畫面初顯示為道路路面，於凌晨4時43分0秒時
    ，錄影畫面急轉顯示為道路右側，並依序出現道路右側旁鐵
    製圍欄、石製圍欄、電線桿、石製圍欄等物，且伴隨強烈尖
    銳金屬摩擦地面聲音等情，對照員警到場處理時所拍攝之現
    場照片、000-000機車照片：安坑路往三峽方向道路之右側
    路旁有鐵製圍欄、石製圍欄、電線桿等物，被告騎乘之000-
    000機車之車前輪左側、機車左側有明顯磨損擦痕，右側則
    無明顯擦痕乙情（見偵卷第63、67至69、77至81頁），堪認
    被告於案發時騎乘000-000機車原沿安坑路往三峽方向行駛
    ，嗣機車往右偏、龍頭朝右，並以左側著地之方式倒下後往
    前滑行，機車滑行期間伴隨尖銳摩擦地面之聲音。而被告機
    車未到達告訴人機車處已先發生側滑，實際距離無法看出，
    約經過1根路燈的距離等情，亦經本院當庭勘驗被告之行車
    紀錄器畫面審認明確，有本院審理筆錄在卷可稽(見本院卷
    第91頁)，是被告供稱：其於距離告訴人機車大約20公尺左
    右，即採取輪胎朝右側倒滑行方式閃避等語，堪認與事實相
    符。
　㈢雖被告以前開情詞置辯，否認其機車有擦撞到告訴人之機車
    云云，惟此部分事實，業據告訴人即證人黃鄭採燕指證明確
    ，其於警詢時證稱：我當時騎000-000號機車沿安坑路往三
    峽方向到安坑路33號前欲迴轉去菜園，突然後面被一輛機車
    (000-000)撞擊致人車倒地，後來鄰居經過看到打電話報警
    及通知我家人，我不知道當時距離對方多遠，我是被撞倒才
    知道，我車牌處被對方機車撞，對方何處撞我車牌處我不知
    道，我的車是尾燈、方向燈、大牌處受損，我當時要迴轉車
    速不到5公里，我是左側股骨頸骨折，對方肇事後把機車牽
    到旁邊，我的車沒有移動等語(見偵卷第17、19頁)；於偵查
    中證稱：當天我騎機車沿安坑路往三峽方向直行，要去菜園
    工作，我已經到菜園要迴轉停車到另外一邊，我要迴轉前有
    注意後面沒有車，但迴轉到一半我的機車車牌就被被告的機
    車自後追撞，造成我受有診斷證明書所示之傷害，當時被告
    車速很快等語(見偵卷第93頁)；於原審審理時證稱：當時我
    騎車要去菜園，要經過中線迴轉，我有回頭看，沒有看到車
    ，被告騎車很猛的衝過來，我有感覺到被告的車子撞到我的
    機車，車牌有凹進去，我不確定是在中線處還是迴轉時被告
    撞到，但我就是有感覺被撞到，我是有感覺已經過了中間的
    黃線才被撞到，感覺是後面被撞，我馬上倒下，就爬不起來
    ，被告就來扶我起來，但骨頭斷了無法起來，我被撞到後人
    就已經暈了，我確定是被撞到才跌倒的等語(見原審卷第167
    至173頁)，其前後證述情節，堪稱一致。而參照卷附告訴人
    之機車照片，其機車後方車牌明顯內凹、車牌左下方有一道
    明顯新擦痕，且機車後方之尾燈、方向燈、車牌處有多處受
    損痕跡，此有告訴人之機車照片在卷可查(見偵卷第63、73
    、75頁)，與告訴人指證其機車後方遭撞擊一節，核屬相符
    。再對照卷附道路交通事故照片，告訴人機車係略呈橫向、
    朝右側倒臥(見偵卷第63頁照片)，告訴人則係受有左側股骨
    頸骨折之傷害，此與告訴人機車略呈低速、接近靜止狀態，
    並以橫向向左準備迴轉，遭其他車輛自其機車後方，以側面
    、向前擦撞車牌附近位置，形成一個向前(即告訴人右側)之
    作用力，以及乘坐在機車上之告訴人未直接受力且會本能地
    向左傾回穩，因慣性作用造成告訴人機車向右側倒臥，告訴
    人則向左倒地之情形，相合一致，益徵告訴人指證遭被告機
    車自後方撞擊之情節，確屬有據，堪可採信。衡諸常理，倘
    若告訴人未遭外力撞擊，僅係自摔，在告訴人車速僅約5公
    里左右之低速狀態，應會呈現告訴人與機車同方向倒地之狀
    態，且自摔倒地之速度、力量有限，實難造成告訴人當場短
    暫失去意識、股骨頸骨折之嚴重傷害，由此更可見被告辯稱
    ：其機車並未擦撞告訴人之機車、告訴人乃係自摔云云，僅
    係卸責之詞，難認可採。　　
  ㈣按行車時速不得超過50公里。但在設有快慢車道分隔線之慢
    車道，時速不得超過40公里，未劃設車道線、行車分向線或
    分向限制線之道路，時速不得超過30公里，道路交通安全規
    則第93條第1項第1款定有明文。依本案現場照片，上揭道路
    為設有行車分向線之線道，屬一般道路，時速不得超過40公
    里(偵卷第47頁所附道路交通事故調查報告表㈠誤載為「60公
    里」)。而依被告於警詢先後供稱：我當時行車速率約50至6
    0(公里)左右；我當時行車速率約60至70(公里)左右等語(見
    偵卷第11、13頁)，縱以較有利於被告之認定，其亦自承以
    時速至少50至60公里之速度行駛。再對照本院職務上所知，
    由交通部所頒發之「汽車煞車距離、行車速度及道路摩擦係
    數對照表」，車輛時速50公里之煞車距離為16.5公尺，時速
    55公里之煞車距離為20公尺，復參以被告陳稱其發現告訴人
    機車時，距離告訴人機車約20公尺，被告卻無法正常煞停，
    而採取自摔方式閃避，堪認被告當時之行車速度，無法於20
    公尺之距離煞停，足見被告當時之車速確實已逾時速50公里
    ，是被告所駕駛之機車於肇事前確係超速行駛。
　㈤再按汽車（包括機器腳踏車）在同一車道行駛時，除擬超越
    前車外，後車與前車之間應保持隨時可以煞停之距離；汽車
    行駛時，駕駛人應注意車前狀況，並隨時採取必要之安全措
    施；又行車速度，依速限標誌或標線之規定，道路交通安全
    規則第94條第1項、第3項、第93條第1項定有明文。被告既
    合法考領駕駛執照，具有通常智識能力、社會經驗，其駕駛
    車輛自應注意上開道路交通安全之相關規定。被告騎乘上開
    車輛，於上揭時地，行經上開肇事路段，依法負有上述注意
    義務，並應按速限行駛，而依上開道路交通事故調查報告表
    所載，當時天候為晴，有日間自然光線，路面鋪裝柏油，且
    乾燥無缺陷、無障礙物，視距良好，並無不能注意情事，被
    告竟疏未注意車前狀況，貿然以時速50至60公里之速度超速
    行駛，於距離告訴人機車約20公尺處始發現告訴人之機車，
    雖立即採取自摔側倒之滑行方式，避免直接撞擊告訴人之機
    車，惟其機車側倒滑行時，仍自側面擦撞告訴人機車車牌，
    造成告訴人人車倒地，並有受前揭傷勢，是被告對於其駕駛
    普通重型機車肇事，致使告訴人受傷之行為具有過失責任一
    節，至為灼然，且被告之過失行為與告訴人受傷之間，顯然
    具有相當因果關係。　
　㈥另被告雖辯稱其行車紀錄器沒有顯示有任何晃動，其機車也
    沒有撞擊痕跡云云，惟本件擦撞情形，乃係被告以時速50至
    60公里之速度高速行駛，復以自摔滑行方式閃避，其機車以
    高速滑行，復以側面擦撞、並非直向撞擊方式，擦撞低速之
    告訴人機車，且擦撞位置為告訴人之機車車牌位置，於被告
    機車所產生前進動能遠大於告訴人機車之動能，擦撞方式又
    為側面擦撞而非正面直撞之情形下，被告之機車未產生明顯
    晃動，且未有明顯撞擊痕跡，實屬合於情理，自不得以此據
    為有利於被告之認定，爰予敘明。　　　
  ㈦綜上所述，被告前揭所辯，顯為事後卸責之詞，難認可採。
    本件事證明確，被告之犯行洵堪認定，應依法論科。　
二、論罪科刑：
  ㈠按行為後法律有變更者，適用行為時之法律；但行為後之法
    律有利於行為人者，適用最有利於行為人之法律，刑法第2
    條第1項定有明文。查被告行為後，刑法第284條第1項規定
    業於108年5月29日經修正公布，並自同年月31日起生效施行
    。修正前刑法第284條第1項規定：「因過失傷害人者，處6
    月以下有期徒刑、拘役或5百元以下罰金。」；修正後該條
    則規定：「因過失傷害人者，處1年以下有期徒刑、拘役或1
    0萬元以下罰金。」經比較新舊法之結果，修正後該條項規
    定之有期徒刑刑度由6月以下提高至1年以下，且提高罰金刑
    之法定刑度，自應以修正前刑法第284條第1項規定較有利於
    被告，是依刑法第2條第1項前段規定，應適用修正前即行為
    法論處。
  ㈡核被告所為，係犯修正前刑法第284條第1項前段之過失傷害
    罪。又被告於肇事後話人電話報案，並已報明肇事人姓名、
    地點，請警方前往處理，此有新北市政府警察局三峽分局成
    福派出所道路交通事故肇事人自首情形記錄表1紙在卷可稽
    （見偵卷第37頁），是被告於有偵查權限之機關知悉肇事者
    係何人前，即向警員坦承肇事，並接受裁判，合於自首之規
    定。雖被告於偵、審中對於其所犯上開犯行有所辯解，然此
    為其辯護權之合法行使，並不影響其自首之效力（最高法院
    92年度台上字第7254號判決意旨參照），爰依刑法第62條前
    段之規定減輕其刑。　　
三、撤銷改判之理由及科刑審酌事項：
　㈠原審未予詳酌，遽認本件不能證明被告犯罪，而為無罪之諭
    知，即有未洽。檢察官執此為由提起上訴，指摘原判決不當
    ，為有理由，應由本院予以撤銷改判。　　　　
　㈡爰以行為人之責任為基礎，審酌被告超速駕駛上開普通重型
    機車，又違反前揭注意義務，致撞擊並無過失之告訴人而肇
    事，造成告訴人所受傷勢非輕，所為應予非難，惟考量被告
    於本件車禍事故發生之際，旋即採取以側摔滑行之方式，用
    自身身體及機車倒地製造摩擦力，讓機車減速滑行並避免直
    接撞擊告訴人之機車，雖未能完全避免肇事，然被告尚知盡
    力降低所生危害，否則後果將不堪設想，兼衡被告並無前科
    之素行、大學肄業之智識程度，家境勉持之家庭經濟狀況，
    已婚，妻子甫懷孕，從事路邊停車開單員，月薪約新臺幣(
    下同)3萬元之生活狀況與經濟能力（見偵卷第9頁、原審卷
    第179頁、本院卷第90頁），暨犯後未能坦承犯行，且未與
    告訴人達成和解等一切情狀，量處如主文第2項所示之刑，
    並諭知易科罰金之折算標準，以示懲儆。
四、是否宣告緩刑之理由：
  ㈠行為經法院評價為不法之犯罪行為，且為刑罰科處之宣告後
    ，究應否加以執行，乃刑罰如何實現之問題。依現代刑法之
    觀念，在刑罰制裁之實現上，宜採取多元而有彈性之因應方
    式，除經斟酌再三，認確無教化之可能，應予隔離之外，對
    於有教化、改善可能者，其刑罰執行與否，則應視刑罰對於
    行為人之作用而定。倘認有以監禁或治療謀求改善之必要，
    固須依其應受威嚇與矯治之程度，而分別施以不同之改善措
    施（入監服刑或在矯治機關接受治療）；反之，如認行為人
    對於社會規範之認知並無重大偏離，行為控制能力亦無異常
    ，僅因偶發、初犯或過失犯罪，刑罰對其效用不大，祇須為
    刑罰宣示之警示作用，即為已足，此時即非不得緩其刑之執
    行，並藉違反緩刑規定將入監執行之心理強制作用，謀求行
    為人自發性之改善更新。而行為人是否有改善之可能性或執
    行之必要性，固係由法院為綜合之審酌考量，並就審酌考量
    所得而為預測性之判斷，但當有客觀情狀顯示預測有誤時，
    亦非全無補救之道，法院仍得在一定之條件下，撤銷緩刑（
    刑法第75條、第75條之1），使行為人執行其應執行之刑，
    以符正義。由是觀之，法院是否宣告緩刑，有其自由裁量之
    職權，祇須行為人符合刑法第74條第1 項所定之條件，法院
    即得宣告緩刑，與行為人犯罪情節是否重大，是否坦認犯行
    並賠償損失，並無絕對必然之關聯性（最高法院102年度台
    上字第4161號判決意旨參照）。
　㈡經查，被告前未曾故意犯罪受有期徒刑以上刑之宣告，有本
    院被告前案紀錄表附卷可憑（見本院卷第29頁），其因一時
    失慎致犯本罪，偶罹刑典，雖犯後未與告訴人達成和解，且
    未能坦承犯行，惟考量被告本件駕駛時，因見告訴人騎乘機
    車在前，唯恐煞車不及，旋即採取以側摔滑行之方式，用自
    身身體及機車倒地製造摩擦力，讓機車減速滑行並避免直接
    撞擊告訴人之機車，惜被告上開舉措仍未能完全避免肇事，
    然而，倘若當時被告機車直接撞擊告訴人之機車，後果將不
    堪設想，是被告於驚見危險狀況在前之際，猶試圖以其身體
    受傷、機車受損之方式降低其行為可能造成之危害，始未肇
    致更嚴重之損害，可見被告於車禍事故發生之時，尚知盡力
    避免肇事、降低所生危害，堪認其經此偵、審程序及科刑教
    訓，應已足使其知所警惕，信無再犯之虞，上開對被告所宣
    告之刑，以暫不執行為適當，爰依刑法第74條第1項第1款規
    定諭知緩刑3年，以啟自新。
　　復衡以被告本件犯行導致告訴人身心受損，且迄未為任何民
    事賠償，為促使被告知其所為已觸犯刑法過失傷害罪責，誠
    屬不該，並彌補其犯行對告訴人所造成之損害，因認除前揭
    緩刑宣告外，尚有課以一定負擔之必要，茲參酌被告與告訴
    人於本院準備程序中，原就賠償金額10萬元達成共識，告訴
    人並同意被告以每月給付5千元之方式分期履行，惟因被告
    再與在庭旁聽之妻子商量後，慮及妻子甫懷孕，被告月薪僅
    3萬多元，恐無力同時負擔分期款項及家庭生活開銷，才沒
    有同意上開和解方案等情(見本院卷第70頁)，爰依刑法第74
    條第2項第3款規定，諭知被告應依附表所示內容向告訴人支
    付10萬元，期以符合本件緩刑宣告之目的、契合雙方原有之
    共識。而被告上揭所應負擔之義務，乃緩刑宣告附帶之條件
    ，依刑法第75條之1第1項第4款之規定，違反上開負擔情節
    重大，足認原宣告之緩刑難收其預期效果，而有執行刑罰之
    必要者，得撤銷上開緩刑之宣告，附此說明。
　　另上開命被告支付之金額，依刑法第74條第4項規定，得為
    民事強制執行名義，其性質屬被告因本件犯行對告訴人所生
    之損害賠償，與告訴人循民事途徑，就同一侵權行為原因事
    實所取得之民事債權內容相同，告訴人自得擇一行使，倘若
    被告依期給付，自得於同一金額內發生清償之效果，併此敘
    明。
據上論斷，應依刑事訴訟法第369條第1項前段、第364條、第299
條第1項前段，刑法第2條第1項前段、修正前刑法第284條第1項
前段、刑法第62條前段、第41條第1項前段、第74條第1項第1款
、第2項第3款，刑法施行法第1條之1第1項、第2項前段，判決如
主文。
本案經檢察官黃孟珊提起公訴，檢察官程彥凱提起上訴，檢察官
陳昱旗到庭執行職務。
中　　華　　民　　國　　109 　年　　7 　　月　　30　 日
                  刑事第二十三庭審判長法　官  李釱任
                                      法　官  梁耀鑌
                                      法　官  連育群
以上正本證明與原本無異。
如不服本判決，應於收受送達後20日內向本院提出上訴書狀，其
未敘述上訴之理由者並得於提起上訴後20日內向本院補提理由書
（均須按他造當事人之人數附繕本）「切勿逕送上級法院」。
                                      書記官  廖紫喬
中　　華　　民　　國　　109 　年　　7 　　月　　30　　日
附錄：本案論罪科刑法條全文　　　　　　　　　　 
修正前中華民國刑法(94.02.02)第284條
因過失傷害人者，處6月以下有期徒刑、拘役或5百元以下罰金，
致重傷者，處1年以下有期徒刑、拘役或5百元以下罰金。
從事業務之人，因業務上之過失傷害人者，處1年以下有期徒刑、拘役或1千元以下罰金，致重傷者，處3年以下有期徒刑、拘役或2千元以下罰金。　　　　　　　　　　  
附表：
支付總金額 給付方式 新臺幣拾萬元 自民國109年9月起，按月於每月30日之前，向告訴人黃鄭採燕給付新臺幣肆仟元，至全部清償完畢為止；如有一期未給付，視為全部到期。